臺灣高等法院民事判決                    99年度訴字第51號
原      告  簡鵬哲
訴訟代理人  鐘律師
被      告  葉長恆
上列當事人間侵權行為損害賠償事件，原告提起刑事附帶民事訴
訟，經本院刑事庭於中華民國99年9 月28日以99年度附民字第21
6 號裁定移送前來，本院於100 年9 月20日言詞辯論終結，判決
如下：
    主      文
被告應給付原告新臺幣參佰伍拾貳萬肆仟參佰捌拾玖元，及自民
國九十九年八月二十六日起至清償日止，按年息百分之五計算之
利息。
原告其餘之訴駁回。
訴訟費用由被告負擔百分之七十，餘由原告負擔。
本判決第一項於原告以新臺幣壹佰貳拾萬元為被告預供擔保後，
得假執行。但被告以新臺幣參佰伍拾貳萬肆仟參佰捌拾玖元為原
告預供擔保，得免假執行。
原告其餘假執行之聲請駁回。
    事實及理由
一、本件被告未於言詞辯論未於言詞辯論期日到場，核無民事訴
    訟法第386 條所列各款情形，爰依原告之聲請，由其一造辯
    論而為判決。
二、原告起訴主張：被告於民國98年2 月8 日凌晨3 時30分許，
    在臺北市○○區○○路18號地下1 樓「BABY 18 」夜店內，
    與原告因細故發生口角，被告即與蔣耀德、張仁柱及其他姓
    名年籍不詳之成年人數人與原告發生衝突，因夜店保全人員
    出面驅趕，雙方人馬遂往1 樓移動，蔣耀德以徒手、膝擊、
    腳踹之方式毆打原告，被告則以刀械砍傷原告背部，造成原
    告後背利刃傷。原告遭被告砍傷後逃竄，惟被告、張仁柱及
    其他姓名年籍不詳之成年人等人仍追及接續圍毆，輪番以腳
    猛力踢擊原告頭部，迄原告昏迷始罷手，造成原告受有顴骨
    及上頷骨骨折、鼻韌血及鼻竇血腫塊、鼻中膈彎曲、創傷性
    多重腦神經及視神經障礙等傷害，右眼視神經障礙已達無光
    感嚴重減損視能之程度。原告因系爭傷害支出醫療費用新臺
    幣（下同）65,000元，自98年2 月8 日起至99年2 月7 日止
    ，復因無法工作，罹受工作損失48萬元。而原告之右眼視神
    經障礙達無光感嚴重減損視能之程度，依勞工保險殘廢給付
    標準表，屬第八級殘廢，減損勞動能力61.52%，原告受傷時
    24歲，尚可工作36年，原告因勞動能力減損所受之損害為5,
    987,007 元。又原告無端被圍毆，成為一目失明之重大傷殘
    ，視覺失去平衡，無法正常生活，精神打擊尤大，被告應賠
    償之精神慰撫金以200 萬元為適當。爰依民法第184 條第1
    項前段、第193 條第1 項、第195 條第1 項前段規定，就其
    中500 萬元部分先為請求，其餘部分暫予保留。並聲明：(一)
    被告應給付原告500 萬元，及自刑事附帶民事起訴狀繕本送
    達翌日即99年8 月26日起至清償日止，按年息5%計算之利息
    。(二)願供擔保，請准宣告假執行。
三、被告未於言詞辯論期日到場，惟所提答辯狀抗辯：其就原告
    遭被告毆傷，支出醫療費用65,000元不予爭執，惟否認原告
    罹受工作損失48萬元、勞動能力減損損失5,987,007 元，並
    否認精神慰撫金以200 萬元為適當。兩造於事發後已成立和
    解，約定以被告賠償原告10萬元為和解條件，原告既已拋棄
    其餘請求權，如認原和解金額、和解內容等重要爭點有誤，
    自應依民法第88條第1 項前段、第738 條但書第3 款規定撤
    銷和解，其事後反悔，起訴主張新發生之開刀手術、治療後
    遺症等財產及非財產上所受損害達850 餘萬元，於法不合。
    並答辯聲明：(一)駁回原告之訴及假執行之聲請。(二)如受不利
    之判決，願供擔保，請准宣告免假執行。
四、兩造不爭執之事項：
  (一)兩造於98年2 月8 日凌晨3 時30分許，在臺北市○○區○○
    路18號地下1 樓「BABY 18 」夜店，因細故發生口角，原告
    嗣遭被告毆傷。
  (二)原告因系爭傷害支出醫療費用65,000 元。
五、兩造之爭點及本院之判斷：
    原告主張其遭被告砍傷、圍毆，被告應賠償其醫療費用65,0
    00元、無法工作損失48萬元、勞動能力減損損失5,987,007
    元、精神慰撫金200 萬元，為被告所否認，並以前詞置辯，
    是本件所應審究者為：(一)兩造就系爭傷害事件所生之民事損
    害賠償責任已否成立和解？(二)原告得請求賠償之項目、金額
    為何？(三)被告是否因原告與共同侵權行為人蔣耀德、張仁柱
    和解給付110 萬元而免其責任？(四)原告因與被告簽立和解書
    受領之10萬元應否扣除之？茲論述如下：
  (一)兩造就系爭傷害事件所生之民事損害賠償責任已否成立和解
    ？
    按和解之範圍，應以當事人相互間欲求解決之爭點為限，至
    於其他爭點，或尚未發生爭執之法律關係，雖與和解事件有
    關，如當事人並無欲求一併解決之意思，要不能因其權利人
    未表示保留其權利，而認該權利已因和解讓步，視為拋棄而
    消滅（最高法院57年臺上字第2180號判例意旨參照）。原告
    就其遭被告砍傷、圍毆一事，與被告簽立和解書，固有和解
    書在卷可憑（本院卷第59頁）。惟查：兩造簽立之和解書記
    載：「1.葉某（按即被告）賠償簡某（按即原告）新臺幣10
    萬元正。2.簡某受傷所需醫療費用由葉某全額負擔，待簡某
    傷痊癒後，以收據交由葉某，葉某需於1 個月內核實支付。
    3.上述2 點如未履行，該和解書無效，簡某仍得對葉某提出
    傷害告訴」等語（本院卷第59頁），依此記載，兩造係就原
    告是否對被告提起刑事傷害告訴之爭議，達成由被告給付10
    萬元，並全額負擔原告受傷所需醫療費用為和解內容之契約
    ，至被告應負擔之民事損害賠償責任，則非兩造簽立和解書
    所欲解決之爭點，此觀諸系爭和解書第3 項約定被告如未履
    行上開2 項和解條件，原告即得對被告提出傷害告訴即明。
    關於被告應負擔之民事損害賠償責任既未於系爭和解書加以
    約定，原告於系爭和解書復未表明將拋棄該權利或其餘請求
    ，依上所述，尚不得僅因兩造曾就系爭傷害事件簽立和解書
    ，即認該權利已因和解讓步，視為拋棄而消滅，被告抗辯兩
    造已成立和解，原告不得再請求其賠償損害，容有誤會。
  (二)原告得請求賠償之項目、金額為何？
  1.按因故意或過失，不法侵害他人之權利者，負損害賠償責任
    。不法侵害他人之身體或健康者，對於被害人因此喪失或減
    少勞動能力或增加生活上之需要時，應負損害賠償責任。不
    法侵害他人之身體、健康者，被害人雖非財產上之損害，亦
    得請求賠償相當金額。民法第184 條第1 項前段、第193 條
    第1 項、第195 條第1 項前段定有明文。原告主張被告於98
    年2 月8 日凌晨3 時30分許，與蔣耀德、張仁柱及其他姓名
    年籍不詳之成年人數人，共同毆打原告，被告並以刀械砍傷
    原告背部，致原告受有顴骨及上頷骨骨折、鼻韌血及鼻竇血
    腫塊、鼻中膈彎曲、後背部利刃傷、創傷性多重腦神經及視
    神經障礙等傷害，已據原告提出臺北醫學大學附設醫院診斷
    證明書為證〔臺灣臺北地方法院98年度偵字第7791號卷（下
    稱偵查卷）第19頁〕，復經本院調閱被告所涉重傷害刑事案
    卷查核屬實，按之上開規定，被告就原告因系爭傷害事件所
    受之損害、勞動能力減損之損害、非財產上之損害，自應負
    賠償之責。
  2.茲就原告請求賠償之項目及金額審酌如下：
  (1)醫療費用：
    原告主張其因系爭傷害至臺北醫學大學附設醫院、長庚紀念
    醫院等就診，支出醫療費用65,000元，為被告所不爭，並有
    原告所提之臺北醫學大學附設醫院、長庚紀念醫院醫療費用
    收據在卷可稽（本院卷第31-34 頁），原告此部分主張，堪
    信為真。
  (2)工作損失：
    原告主張其自98年2 月8 日起至99年2 月7 日止，因無法工
    作，罹受工作損失48萬元，固據其提出表演工作合約書為證
    （本院卷第35-36 頁）。惟查：原告於98年2 月8 日因系爭
    傷害至臺北醫學大學附設醫院住院治療，於98年2 月18日出
    院，其住院期間為11日，有臺北醫學大學附設醫院診斷證明
    書為憑（偵查卷第19頁）。而經本院向臺北醫學大學附設醫
    院函查結果，原告原從事舞蹈演出、授課之工作，復原後，
    其急性傷口已獲得治療，惟創傷性多重腦神經及視神經障礙
    造成之永久損傷，將影響其舞蹈演出、授課工作之從事，出
    院後無法立即開始工作，約須休養2 至3 個月之時間，亦有
    該院100 年7 月5 日授附醫歷字第1000003846號函附卷足憑
    （本院卷第80頁）。則原告因住院、休養無法工作之期間，
    應以3 個月為適當（按：住院期間11日、休養期間2 至3 個
    月，合計約為3 個月），原告主張其無法工作之期間長達1
    年，尚不足採。又原告於系爭傷害事件發生時薪資每月為4
    萬元，有上開表演工作合約書為證（本院卷第35-36 頁），
    依此計算，原告住院期間、休養期間之工作損失合計為12萬
    元（40,000×3 ＝120,000 ）。
  (3)勞動能力減損之損害：
  原告因系爭傷害事件受有創傷性多重腦神經及視神經障礙等
    傷害，其右眼眼皮下垂，眼位右下斜視，右眼無法向外及向
    上看，右眼瞳孔對光無反應，其右眼視力已失明，已達嚴重
    減損之程度，有臺北醫學大學附設醫院98年6 月1 日校附醫
    歷字第0980002549號函、行政院國軍退除役官兵輔導委員會
    臺北榮民總醫院98年7 月16日北總企字第0980015110號函在
    卷可憑（偵查卷第80、105 頁）。而經臺灣臺北地方法院送
    請法務部法醫研究所鑑定結果，其鑑定報告說明，依據臺北
    醫學大學附設醫院之本案手術病歷記載，原告主訴右眼失明
    後，經緊急開刀切開右眼上頷傷口壓力之手術，發現無出血
    或血塊存留，眼壓測得18mmHg（正常眼壓範圍內），緊急電
    腦斷層檢查亦無發現血塊、無廔管，98年2 月16日進行核磁
    共振動脈注射顯影攝影檢查，顯示右視動脈有前端脹大及疑
    局部阻塞，確認有外傷性視神經病變，且按文獻記載，眼球
    受外力傷害後，隨時有失去視力之危險（臺灣臺北地方法院
    98年度訴字第1399號刑事卷第164 頁正反面）。則自臺北醫
    學大學附設醫院手術後、原告發現右眼視力喪失時，經緊急
    檢查，其眼球附近血管並無明顯血塊、出血現象一節以觀，
    應可排除臺北醫學大學附設醫院手術失敗，造成原告眼球缺
    血、缺氧以致視網膜神經損傷而失明之可能，原告右眼視力
    失明，已達嚴重減損之程度，應認與被告之傷害行為間有相
    當因果關係。
  按所謂減少及殘存能力之價值應以其能力在通常情形下可能
    取得之收入為標準（最高法院61年臺上字第1987號判例意旨
    參照）。原告74年1 月28日生，原從事舞蹈演出、授課之工
    作，每月可獲取薪資為4 萬元，有上開表演工作合約書為憑
    （本院卷第35-36 頁），以原告被侵害前之身體健康狀態、
    教育程度、專門技能、社會經驗等方面觀之，系爭傷害事件
    倘未發生，其仍可繼續從事舞蹈演出、授課之工作，而獲取
    每月4 萬元之薪資至其65歲退休，原告主張以該金額作為其
    在通常情形下可能取得之收入，及其尚可工作至60歲，應為
    可採。又原告受有一目失明之損害，依勞工保險殘廢給付標
    準表，屬第八級殘廢，對照各殘廢等級喪失或減少勞動能力
    比率表，其勞動能力減損61.52%（本院卷第46-48 頁），被
    告就此亦未加以爭執。依此計算，被上訴人因勞動能力減損
    所受之損害如下：
  A.住院、休養期間結束至言詞辯論終結期間（98年5 月8 日至
    100 年9 月20日）：
    原告住院、休養期間為3 個月，其於98年5 月8 日得以開始
    工作，以其勞動能力減損61.52%計算，自被上訴人住院、休
    養期間結束起至言詞辯論終結止（98年5 月8 日至100 年9
    月20日），其期間計2 年4 月14日，其勞動能力減損之損害
    為700,508 元〔（40,000×28＋40,000÷30×14）×61.52%
    ＝700,508 ，元以下四捨五入〕。
  B.100 年9 月21日至被上訴人年滿60歲期間（100 年9 月21日
    至134 年1 月28日）：
    原告74年1 月28日生，於134 年1 月28日年滿60歲，自100
    年9 月21日起至134 年1 月28日止，計33年4 月8 日，經換
    算為33.35 年，並依霍夫曼式計算法扣除中間利息（首期給
    付不扣除中間利息），原告於此期間可獲取之收入，如以一
    次給付，其金額為9,570,317 元〔計算式：40,000×12×19
    .00000000 （此為33年之霍夫曼係數）＋40,000×12×0.35
    ×（20.00000000 000.00000000 ）＝9,570,317 ，元以下
    四捨五入〕，原告勞動能力減損61.52%，則其於此期間因勞
    動能力減損之損害為5,887,659 元（9,570,317 ×61.52%＝
    5,887,659 ，元以下四捨五入）。
  C.被上訴人得請求上訴人賠償因減少勞動能力所生之損害，合
    計為6,588,167 元（700,508 ＋5,887,659 ＝6,588,167 ）
    。
  (4)慰撫金：
    按非財產上損害之慰撫金數額，究竟若干為適當，應斟酌兩
    造身分、地位及經濟狀況，俾為審判之依據（最高法院86年
    度臺上字第511 號裁判意旨參照）。本院審酌原告97年度、
    98年度所得為134,915 元、89,300元，均無財產，被告97年
    度、98年度所得為53,754元、52,483元，財產總額均為2 千
    元，有稅務電子閘門財產所得調件明細表可稽（本院卷第10
    0 、39、95、42頁）。而原告因系爭傷害事件受有顴骨及上
    頷骨骨折、鼻韌血及鼻竇血腫塊、鼻中膈彎曲、後背部利刃
    傷、創傷性多重腦神經及視神經障礙等傷害，其右眼視力甚
    或已失明，已如前述，衡情身心當受有相當之痛苦。本院審
    酌兩造學歷、經濟狀況、原告所受傷害之痛苦程度等一切情
    狀，認原告請求之慰撫金以80萬元為適當。
  (5)合計：
    原告得請求被告賠償之項目及金額為：醫療費用65,000元、
    工作損失12萬元、勞動能力減損之損害6,588,167 元、慰撫
    金80萬元，合計7,573,167 元（65,000＋120,000 ＋6,588,
    167 ＋800,000 ＝7,573,167 ）。
  (三)被告是否因原告與共同侵權行為人蔣耀德、張仁柱和解給付
    110 萬元而免其責任？
    按債權人向連帶債務人中之一人免除債務，而無消滅全部債
    務之意思表示者，除該債務人應分擔之部分外，他債務人仍
    不免其責任，民法第276 條第1 項定有明文。依此規定，債
    務人應分擔部分之免除，仍可發生絕對之效力，亦即債權人
    與連帶債務人中之一人成立和解，如無消滅其他債務人連帶
    賠償債務之意思，而其同意債權人賠償金額超過「依法應分
    擔額」（民法第280 條）者，因債權人就該連帶債務人應分
    擔之部分，並無作何免除，對他債務人而言，固僅生相對之
    效力而無上開條項之適用，但其應允債權人賠償金額如低於
    「依法應分擔額」時，該差額部分，即因債權人對其應分擔
    部分之免除而有該條項規定之適用，並對他債務人發生絕對
    之效力（最高法院98年度臺抗字第200 號裁定意旨參照）。
    被告、蔣耀德、張仁柱共同不法侵害原告之權利，致原告受
    有上開7,573,167 元之損害，依民法第185 條第1 項規定，
    其三人就該損害應負連帶賠償之責，依民法第280 條前段規
    定，其三人相互間應平均分擔該義務，則其三人依法應分擔
    額各為2,524,389 元（7,573,167 ÷3 ＝2,524,389 ）。原
    告與共同侵權行為人蔣耀德、張仁柱和解給付110 萬元，其
    二人同意賠償之金額低於依法應分擔額，揆諸前揭說明，該
    差額部分，即因原告對其二人應分擔部分之免除而對被告發
    生絕對之效力。茲蔣耀德、張仁柱各給付原告55萬元（1,10
    0,000 ÷2 ＝550,000 ），與依法應分擔額2,524,389 元相
    較，各有1,974,389 元之差額（2,524,389 －550,000 ＝1,
    974,389 ），其差額3,948,778 元部分（1,974,389 ×2 ＝
    3,948,778 ），原告已因免除而不得再向被告請求，扣除後
    ，原告僅得向被告請求賠償之金額3,624,389 元（7,573,16
    7 －3,948,778 ＝3,624,389 ），其逾此部分之請求，核非
    有據，尚難准許。
  (四)原告因與被告簽立和解書受領之10萬元應否扣除之？
    按損害賠償，除法律另有規定或契約另有訂定外，應以填補
    債權人所受損害及所失利益為限，民法第216 條第1 項定有
    明文。兩造所簽立之和解書雖針對原告是否就系爭傷害事件
    對被告提起刑事傷害告訴之爭議而為，然被告所為之給付同
    時填補原告因系爭傷害事件所生之損害，為損害賠償金額之
    一部，原告如受領之，即應予扣除。被告就系爭傷害事件迄
    今已給付原告10萬元，既為原告所是認（本院99年度上訴字
    第2767號刑事卷第45頁反面），依上所述，該10萬元即應予
    扣除，扣除後，原告得請求被告賠償之金額為3,524,389 元
    （3,624,389 －100,000 ＝3,524,389 ）。
六、綜上所述，兩造就系爭傷害事件所生之民事損害賠償責任並
    未成立和解，被告應賠償之金額為7,573,167 元，扣除原告
    對蔣耀德、張仁柱依法應分擔額免除之3,948,778 元，及其
    自被告受領之10萬元，原告得請求被告賠償之金額為3,524,
    389 元，其逾此範圍之請求，洵非正當，不應准許。從而，
    原告依民法第184 條第1 項前段、第193 條第1 項、第195
    條第1 項前段規定，請求被告給付3,524,389 元，及自刑事
    附帶民事訴訟起訴狀繕本送達翌日即99年8 月26日起至清償
    日止，按年息5%計算之利息，為有理由，應予准許，逾此部
    分之請求，為無理由，不應准許。
七、兩造均陳明願供擔保，聲請宣告假執行及免為假執行，就原
    告勝訴部分，經核無不合，爰分別酌定相當擔保金額准許之
    ，至原告敗訴部分，假執行之聲請，失所附麗，應併予駁回
    。
八、本件事證已臻明確，兩造其餘攻擊防禦方法及所提證據，經
    審酌，核與本件判決結果不生影響，爰不另一一論述，併予
    敘明。
九、據上論結：本件原告之訴為一部有理由，一部無理由，依民
    事訴訟法第79條、第463 條、第385 條第1 項前段、第390
    條第2 項、第392 條第2 項，判決如主文。
中    華    民    國   100    年    10    月    4     日
                    民事第十四庭
                        審判長法  官  林金村
                              法  官  王麗莉
                              法  官  陳秀貞
正本係照原本作成。
被告如不服本判決，應於收受送達後20日內向本院提出上訴書狀
，其未表明上訴理由者，應於提出上訴後20日內向本院補提理由
書狀（均須按他造當事人之人數附繕本）上訴時應提出委任律師
或具有律師資格之人之委任狀；委任有律師資格者，另應附具律
師資格證書及釋明委任人與受任人有民事訴訟法第466條之1第1
項但書或第2項（詳附註）所定關係之釋明文書影本。如委任律
師提起上訴者，應一併繳納上訴審裁判費。
原告不得上訴。
中    華    民    國   100    年    10    月    5     日
                              書記官  葉國乾
附註：
民事訴訟法第466條之1（第1項、第2項）：
對於第二審判決上訴，上訴人應委任律師為訴訟代理人。但上訴
人或其他法定代理人具有律師資格者，不在此限。
上訴人之配偶、三親等內之血親、二親等內之姻親，或上訴人為
法人、中央或地方機關時，其所屬專任人員具有律師資格並經法
院認為適當者，亦得為第三審訴訟代理人。